臺灣高等法院臺中分院民事判決　九十三年度訴易字第三七號
　　　原　　　告　甲○○
　　　被　　　告　乙○○
右當事人間因被告恐嚇取財等案件，原告提起刑事附帶民事訴訟，請求侵權行為損害
賠償，經本院刑事庭裁定移送民事庭（九十三年度附民字第一０六號），本院於中華
民國九十三年八月三十一日言詞辯論終結，判決如左：
被告應給付原告新臺幣貳拾萬元，及自民國九十三年四月二十三日起至清償日止，按
年息百分之五計算之利息。
原告其餘之訴及假執行之聲請均駁回。
原告追加之訴駁回。
訴訟費用由被告負擔四分之一，餘由原告負擔。
追加之訴訟費用由原告負擔。
甲、原告方面：
一、聲明：(一)被告應給付原告新臺幣（下同）一百三十四萬元，及自起訴狀繕本送達
　　之翌日起至清償日止，按年息百分之五計算之利息。(二)原告願供擔保請准宣告假
　　執行。
二、陳述：
　　(一)被告因涉犯使公務員登載不實事項於公文書罪、傷害罪及恐嚇危害安全罪，經
　　　原告提起自訴及上訴而由本院以九十三年上易字第一二八號審理在案。
　　(二)被告以殺害原告等詞恐嚇原告，致原告心生畏懼，應成立刑法第三百零五條之
　　　恐嚇罪，該罪訂於刑法妨害自由罪章中，自屬個人自由法益之保護規定，是被
　　　告之恐嚇行為，係民法第一百九十五條第一項所定之不法侵害原告之自由之侵
　　　權行為，自應對原告所受之非財產上損害負賠償責任，從而，原告遭受被告之
　　　恐嚇，心驚膽顫，成日生活於恐懼陰影中，至今未能平復，尚有危害安全之虞
　　　，精神萬分痛苦，而且恐嚇取財罪，其犯罪行為亦為恐嚇，故原告自可對被告
　　　請求賠償精神慰撫金五十萬元。
　　(三)被告之傷害行為，原告之精神遭受損害非輕，自不待言，是原告就此請求被告
　　　賠償精神慰撫金三十萬元。
　　(四)被告乙○○於民國九十一年十二月間就原告所主持之台中市○○○街四十五號
　　　房屋及其基地買賣投資個案小比例出資插股六十萬元，並單純出借名義而為上
　　　開房地之登記名義人（消極信託），嗣上開房地成交售出，被告於九十二年四
　　　月下旬向原告全數取回原出資及收取其應得之利潤分配金額完畢後（合計共一
　　　百二十六萬元），猶不知足，為迫使原告再給付款項予伊，竟向地政機關謊稱
　　　所有權狀遺失並申請補發，嗣因中山地政事務所駁回上開補發所有權狀申請案
　　　，被告乃於至該地政事務所取回該案申請文件，寫具陳情狀以買賣糾紛為由，
　　　向該地政事務所申請停止過戶登記，藉以阻礙上開房地所有權移轉登記，以此
　　　為要脅，要求原告給付四十萬元後，始願配合辦理所有權移轉登記，使原告心
　　　生畏懼，而給付二十四萬元予被告，上開事實之證據，有本院上易字第一二八
　　　號及台中地方法院九十二年自字第五七九號刑事訴訟案卷可稽，被告上開故意
　　　行為侵害原告之權益，即為不法，從而原告受有上開財產上之損害二十四萬元
　　　，而且因被告以上開要脅，使原告心生畏懼，影響原告之意思決定，自屬侵害
　　　原告之自由，原告因之受有精神損害，被告應賠償精神慰撫金三十萬元予原告
　　　，是原告就被告上開之侵權行為，依侵權行為之相關規定，於本件訴訟中，追
　　　加起訴請求被告賠償五十四萬元。
　　(五)按最高法院八十五年台上字第一九０一號民事判決載謂：「上訴人雖辯稱：二
　　　百一十萬元係伊介紹被上訴人購買大內段農地及渡子頭段土地應得之傭金等語
　　　，．．．退而言之，就令上訴人有收取報酬之權利，其以檢舉被上訴人偽造自
　　　耕能力證明一事恐嚇，要挾被上訴人給付，亦為不法．．．被上訴人因上訴人
　　　以檢舉偽造自耕能力證明一事恐嚇，心生畏怖而交付二百一十萬元，依民法第
　　　一百八十四條第一項、第二百十三條規定，訴請上訴人返還系爭二百一十萬元
　　　，並自損害發生翌日之八十一年四月十五日起，按法定利率計付利息，即無不
　　　合，應予准許」。本院九十三年上易字第一二八號刑事確定判決事實欄載謂：
　　　被告為使原告補足短少之應得利潤，而虛報權狀遺失（刑事判決第二、三頁）
　　　，其理由欄亦載稱：被告要求原告返還出資分配獲利，縱使為達此目的，其有
　　　向地政機關稱所有權狀遺失並申請補發之不法手段，此亦屬觸犯刑法第二百四
　　　十條之罪問題，被告此部分行為目的顯在要求原告補足短少給付予被告之利潤
　　　甚明（判決第十四、十六頁）從而，上開刑事判決亦認被告之行為確係不法，
　　　且以此不法手段要狹而達其取得短少之金額之目的。又，被告於上開刑事訴訟
　　　第一審中亦自承伊有以買賣糾紛為由聲請停止過戶登記，因為獲利比例有問題
　　　，地政事務所告訴伊用停止過戶登記之方式等語（九十二年七月二十八日訊問
　　　筆錄），被告於刑事糾紛中亦自承買賣確無糾紛（刑事第一審卷第二一五頁）
　　　，而受原告委託前往與被告談判之訴外人游慶栓於刑事訴訟第一審中亦證稱金
　　　額談好，之後的事情才能繼續等語。被告於本件又再振振有詞，強調其前行為
　　　之原因，在在足證被告確以謊報權狀遺失及聲請停止過戶等手段，要狹原告給
　　　付，被告之行為不法，洵堪認定。徵諸首揭最高法院判決，原告因被告以謊報
　　　遺失權狀及聲請停止過戶等事恐嚇，心生畏怖而交付二十四萬元，即便伊果有
　　　應得之權利或確無不法所有之意圖，依侵權行為之規定，仍應賠償原告所受之
　　　財產上損害二十四萬元及非財產上之損害三十萬元。蓋行為不法係侵權行為成
　　　立要件，然有無不法所有之意圖，並不影響侵權行為之成立與否。
　　(六)四十八年台上字第七一三號判例載謂：「如附帶民事訴訟經移送於民事庭後，
　　　即為獨立民事訴訟，其裁判不受刑事判決認定事實之拘束」。原告未曾應允給
　　　付獲利金額之七分之一於被告，業經原告於刑事訴訟中否認在案，刑事判決徒
　　　以被告一己片面之詞，在全無證據之下，遽謂原告有應允給付獲利金額之七分
　　　之一予被告云云，洵屬無據，確有違誤。又，證人游慶栓（受原告之託而與被
　　　告談判者）於刑事訴訟第一審被詢及：「最後一次二十四萬元之前有無談判到
　　　其他？」之問題時，答稱：「有，高於這個金額，一開始是從五十萬元、三十
　　　萬元、二十幾萬元一直談，最後談判到是二十四萬元」（一審卷一九六頁），
　　　由此可見，原告確未應允給予獲利七分之一，蓋被告一再堅稱伊僅向原告要求
　　　按原約定七分之一計算再多給二十四萬元云云，倘原約定果為七分之一，則何
　　　來上開五十萬元、三十萬元等等不一之金額之談判，再者，證人黃慧真於刑事
　　　第一審亦證稱確實在公司（證人夫妻之仲介公司）有聽到被告匯給設計師之三
　　　十一萬元是要投資大隆路案等語（一審卷二０二、二０四、二０六、二０七頁
　　　），黃慧真並證述精誠十街案被告投資額為六十萬元，原告與被告約定之分配
　　　比例為十分之一，之前也是十分之一，一直都是這樣的比例，伊在與原告、被
　　　告一起吃飯時，有聽到原告說被告的出資比例為十分之一等語（一審卷二０二
　　　、二０五），參諸被告於一審供稱之前投資比例也是十分之一等語（一審卷二
　　　一三頁），足證原告與被告約定之比例應為十分之一，絕非七分之一，而且被
　　　告於本案精誠十街案之投資額為六十萬元，匯給設計師之三十一萬元係當作投
　　　資大隆路案，原判決將證人之證詞恝置不顧，徒以被告一己之說詞率認被告於
　　　精誠十街之投資額係九十一萬元云云，顯亦違誤，從而，被告要求原告再加給
　　　二十四萬元，係屬基於不法為自己利得之意圖。
　　(七)被告於本件準備程序中所述與原告之弟弟間糾紛，縱認其所言實在，其時間亦
　　　均在本件原因事實發生之後，被告倒果為因，企圖以此為藉口，合理化其行為
　　　，洵非可採，原告否認有其所述之情事發生，實則被告之弟弟始終堅稱僅找被
　　　告理論，並無任何不法之行為，而且找其理論之原因係因被告恐嚇要殺原告全
　　　家，並暗示當時已在原告母親之家門口云云，此均有刑事卷證可稽，被告意圖
　　　報復原告，而借題發揮，對原告及其弟弟提起各項告訴，被告之妻亦對原告提
　　　出妨害婚姻之告訴，唯渠等對原告所提出之各項告訴，均已獲不起訴處分，原
　　　告之弟雖其中有一案遭檢察官聲請簡易判決，但承審之簡易庭法官認：「惟以
　　　被告何駿明、何駿杰因其姐甲○○與乙○○間投資糾紛，與告訴人乙○○間存
　　　有糾紛，且依甲○○所提供之錄音帶，告訴人乙○○亦曾出言恐嚇甲○○，則
　　　告訴人乙○○所述是否可採，即非無疑，且證人曠蘭英為告訴人乙○○之妻，
　　　其所言是否可信，仍屬有疑，且證人劉達錦並未親眼目睹過程，則其證言屬傳
　　　聞而已」，簽呈移由刑事庭審理，實則被告夫妻二人於該刑事案中之陳述彼此
　　　出入甚大，而有重大瑕疵，顯非可採，有該刑事卷可稽，該刑事卷已辯論終結
　　　，近日將宣判，然此與本件又何干，被告意圖藉此混淆，殊非可取。
　　(八)被告前曾因侵入原告所居住之社區中庭，再攀爬原告居住之房屋採光罩至原告
　　　之女兒房間外，並致該房間之玻璃破損，而經法院判決有罪，是原告自本件事
　　　發後，一直提心吊膽迄今，未曾稍減，惶惶不可終日，精神痛苦萬分。
　　(九)行為人以加害生命、身體、自由、名譽、財產之事，恐嚇他人，致生危害於安
　　　全者，構成刑法第三０五條之恐嚇罪，該條之罪係訂於刑法妨害自由罪章之中
　　　，自屬個人自由法益之保護規定，林山田教授著：刑法特論上冊第一六六頁載
　　　述：「本罪所保護之法益乃是個人日常生活之安寧及不受他人恐嚇其生活安全
　　　之自由」，足見行為人實施恐嚇手段自屬侵害他人之自由，被害人自得依民法
　　　第一百九十五條規定，請求非財產上之損害賠償，至若以恐嚇之手段使被害人
　　　為給付者，其中包括有恐嚇之手段，自亦有侵害他人自由之情形。再者，最高
　　　法院八十一年台上字第二四六二號民事判決曾就民法第一九五條所定之「侵害
　　　他人之自由」，闡述著載甚詳：「所謂侵害他人之自由，並不以剝奪他人之行
　　　動或限制其行動自由為限，即以強暴、脅迫之方法，影響他人之意思決定，或
　　　對其身心加以威脅，使生危害，亦包括在內」。準此，原告本認不應給付而且
　　　不願給付，然被告竟以謊報權狀遺失，申請補發及佯以買賣糾紛為由，申請停
　　　止過戶登記等手段要挾原告，使原告心生畏怖而勉予給付，原告之意思決定自
　　　由自受影響，被告實已侵害原告之自由，至其觸犯刑法第三０五條之恐嚇罪，
　　　自亦屬上開判決所述之「對其身心加以威脅，使生危害」者，而有民法第一九
　　　五條定之適用，從而，原告就被告之上開二行為（要挾或威脅），主張侵權行
　　　為之非財產上損害賠償，洵為有據。
三、證據：提出臺灣臺中地方法院九十二年易字第二四九二號刑事判決影本一件、臺
　　灣臺中地方法院檢察署檢察官不起訴處分書影本二件、最高法院判決影本二件、
　　簽呈影本一件為證。
乙、被告方面：
一、聲明：(一)原告之訴駁回。(二)訴訟費用由原告負擔。
二、陳述：
　　(一)被告沒有打原告，被告反而受到傷害。被告不願意賠償。恐嚇部分，是因為原
　　　告砸被告的車，並找他弟弟打被告，也打傷被告的內弟，都有驗傷單，還有提
　　　起告訴。
　　(二)被告確實有投資房地產的行為，而且是獲利所得，原告是受益者，被告應分得
　　　七分之一是八十一萬元，因原告反悔，所以才引發訴訟，原告叫他弟弟帶人到
　　　被告工作地點鬧事，害被告失去工作，被告被逼急之下，喝了酒而打那通電話
　　　，因而被判恐嚇。另外原告弟弟還帶人到被告住的地方打被告，傷害案件也已
　　　判決。被告是在被逼急之下，擔心工作不保，因而喝酒，才打那通電話，原告
　　　也沒有因而心生畏懼。另傷害案件的診斷證明書，原告為何在半年之後，才提
　　　出告訴，這段期間被告都還跟原告在一起投資，還是男女朋友關係，分明是原
　　　告蓄意的。被告才是弱勢，原告是強勢，原告都找他弟弟來找被告麻煩。我們
　　　因為投資分配的問題，而產生這些糾紛，被告損失很大，因為原告到被告辦公
　　　室鬧事所以被告工作也沒有了，退休金也沒了。
　　(三)被告投資以七分之一計算，應是八十一萬元，原先被告所拿的一百二十六萬元
　　　中包括五十七萬元的利潤，其他是被告的本錢。獲利的十分之一是五十七萬元
　　　，因為總共獲利五百七十萬元。被告應得到七分之一是八十一萬元，所以原告
　　　還少被告二十四萬元。原告訴代所說的從五十萬減為四十萬，再減為二十四萬
　　　的事情不實，就是依七分之一計算才算出是二十四萬元，否則可以說整數三十
　　　萬元，何必說是二十四萬元。
三、證據：提出被告、曠詠和之驗傷單影本各一件、台中市警察局第六分局受理刑事
　　案件報案三聯單影本一件、刑事庭傳票影本一件、臺灣臺中地方法院九十三年度
　　易字第四七三號判決一件為證。
丙、本院依職權向臺灣臺中地方法院檢察署調閱本院九十三年上易字第一二八號刑事
　　案件全卷，並調查兩造財產狀況資料及九十一年所得稅申報情形。
　　　理　　　由
壹、程序方面：
一、按訴狀送達後，原告不得將原訴變更或追加他訴，但被告同意者，不在此限。被
　　告於訴之變更或追加無異議，而為本案之言詞辯論者，視為同意變更或追加。民
　　事訴訟法第二百五十五條第一項第一款、第二項分別定有明文。本件原告提起刑
　　事附帶民事訴訟，原聲明請求被告給付一百零四萬元整，及自刑事附帶民事訴訟
　　起訴狀繕本送達翌日起至清償日止按年息百分之五計算之利息。嗣原告於本院審
　　理中，撤回關於刑事判決被告無罪部分之損害賠償請求二十四萬元，另追求起訴
　　聲明請求被告給付五十四萬元，被告對於原告追加起訴部分並無異議（本院卷第
　　四九頁），並經言詞辯論程序，應視為同意原告訴之追加，依民事訴訟法第四百
　　六十三條準用上開規定，原告訴之追加應予准許。
二、又按訴之變更或追加，非經他造同意，不得為之，但有民事訴法第二百五十五條
　　第一項第二款至第六款情形者，不在此限，民事訴訟法第四百四十六條第一項定
　　有明文，而民事訴訟法第二百五十五條第一項第三款係擴張或減縮應受判決事項
　　之聲明者。本件上訴人於起訴時，關於利息部分之請求，原請求自刑事附帶民事
　　訴訟起訴狀繕本送達之翌日起算，嗣於本院言詞辯論時，改為自追加起訴狀繕本
　　翌日起算，核屬減縮應受判決事項之聲明，依首開法條規定，自應准許之，先此
　　敘明。
貳、實體方面：
一、原告起訴主張：被告因涉犯傷害罪及恐嚇危害安全罪，經原告提起自訴及上訴而
　　由本院刑事庭以九十三年上易字第一二八號審理在案。被告之恐嚇行為，致原告
　　心生畏懼，係民法第一百九十五條第一項所定之不法侵害原告之自由之侵權行為
　　，應對原告所受之非財產上損害負賠償責任，故原告自可對被告請求賠償精神慰
　　撫金五十萬元。又原告因被告之傷害行為，精神遭受損害非輕，是原告就此請求
　　被告賠償精神慰撫金三十萬元，爰本於侵權行為之法律關係，請求被告如數給付
　　及法定遲延利息，並陳明願供擔保請准宣告假執行；另於本院追加主張被告投資
　　原告主持之房地買賣個案，並單純出借名義而為上開房地之登記名義人，嗣上開
　　房地成交售出，被告全數取回原出資及收取其應得之利潤分配金額完畢後，猶不
　　知足，為迫使原告再給付款項予伊，被告竟以謊報權狀遺失，申請補發及佯以買
　　賣糾紛為由，申請停止過戶登記等手段要挾原告，使原告心生畏怖而勉予給付二
　　十四萬元與被告，被告實已侵害原告之意思決定自由，原告因之受有精神損害，
　　被告應賠償精神慰撫金三十萬元與原告，是原告就被告上開之侵權行為，依侵權
　　行為之法律關係，追加起訴請求被告賠償五十四萬元及法定遲延利息等情。
二、被告則以：被告沒有打原告，恐嚇部分，是因為原告砸被告的車，並叫他弟弟帶
　　人到被告工作地點鬧事，害被告失去工作，被告被逼急之下，喝了酒而打那通電
　　話，原告也沒有因而心生畏懼。另傷害案件的診斷證明書，原告為何在半年之後
　　，才提出告訴，這段期間被告都還跟原告在一起投資，還是男女朋友關係，分明
　　是原告蓄意的。被告確實有投資房地產的行為，而且是獲利所得，被告應分得七
　　分之一是八十一萬元，所以原告還少被告二十四萬元，因原告反悔，所以才引發
　　訴訟等語置辯。
三、經查：(一)被告與原告係同居之男女朋友關係，九十二年一月十日晚間二人一起參
　　加公司尾牙聚餐後，共同駕駛被告所有之自小客車欲返回臺中市○○○街一九三
　　巷六號二人同居處，但在返家途中，二人因細故發生爭吵，並將車停靠在臺中市
　　○○路與中港路口附近續行爭執，被告竟於同日晚間九時許，在該處車內以手抓
　　原告頭髮，並徒手毆打原告臉部，致使原告受有右側臉部及頭顱挫傷等傷害，此
　　有原告所提之台中市昆南診所出具之診斷證明書一紙在卷可稽（參刑事一審卷第
　　十五頁）。依據上開診斷證明書之記載，原告應診日期為九十二年一月十三日，
　　離案發當時不遠，所載傷勢（即臉部及頭顱挫傷）係在頭部，縱使被告當時係在
　　車內，其可以出手毆打鄰座之原告而形成上開傷害，亦無疑義。且原告於九十二
　　年一月十日翌日上午與友人黃慧真會面時，黃慧真即發現原告臉部瘀青，原告亦
　　告稱：頭部疼痛，係遭被告毆傷等語，當時黃慧真並建議原告前往醫院就醫等語
　　，上情業據證人黃慧真於刑事一審法院到庭結證屬實（參刑事一審卷第五七至六
　　十頁）。而原告係於九十二年四月二十日晚間始與被告爭吵、分手，之前二人均
　　在原告住處同居，亦據被告於九十二年七月二十八日刑事一審法院初次訊問時供
　　陳在卷，並經原告陳明屬實（參刑事一審卷第三三、三七頁）。被告與原告於九
　　十二年一月前後，既尚為同居之男女朋友關係，若原告上開傷害非遭被告毆打所
　　致，其端無於九十二年一月十一日，即惡意虛構事實向友人黃慧真謊稱係遭被告
　　毆傷之理。而被告於刑事一審法院供稱當日有與原告發生爭執並為「推擠」（參
　　刑事一審卷第三六頁），但於刑事二審法院則改稱原告當時酒醉，伊伸手扶持（
　　參刑事二審卷第三一頁），前後所供亦有不合，是其於本院辯稱沒有打原告等語
　　，顯不足採信。(二)被告另於九十二年五月十四日晚間十時許起，至翌日凌晨約二
　　、三時之間，在其位於臺中市○○路○段四一號四樓之六住處內，連續多次以其
　　所有之電話撥打數通電話給原告，並於電話中分別以：「我要殺妳全家」、「妳
　　逃不過晚上，．．．．．．我今天宰掉妳，妳女兒也不要回來，通知妳女兒喔，
　　我今天宰了妳，妳王八蛋，我晚上絕對宰了妳」、「妳死期到了，我跟妳講，他
　　在也沒有用，妳都不要睡覺，我先宰了妳女兒，再宰了妳」、「我跟妳講我已經
　　潛進去了，我等妳睡了再宰了妳，走著瞧，王八蛋．．．．．．」、「我可以宰
　　了妳」、「我讓妳怎麼死的，沒關係」、「我要讓妳死的很好看啦，妳都不要出
　　門，妳在家裏也可以死的很好看，但是妳女兒陪著妳一起死，一句話而已」、「
　　妳活不到明天啦」、「王八蛋，我跟妳講，晚上妳都不要睡覺」等欲加害原告及
　　其女兒生命之事，對原告施加恫嚇，使原告心生畏懼，致生危害於安全，此亦有
　　原告提出其所錄下之電話錄音帶一捲及其依錄音帶內容所記載之譯文一份可資佐
　　證（參刑事一審卷證物帶及第四十三頁）。且經刑事一審法院會同原告、原告自
　　訴代理人、被告及選任辯護人當庭勘驗上開錄音帶內容結果，被告確有對原告為
　　上開恐嚇言詞，除有刑事一審法院勘驗筆錄一份在卷可憑外，並經被告直承屬實
　　（參原審卷第五二、五五頁）。又原告雖於與被告之電話交談中亦有以言語反駁
　　情事，然原告確因被告上開恐嚇生命安全之言語而心生畏懼，已經原告指陳明確
　　。參以，被告行為時係年方四十四歲之壯年男子，而原告則為四十七歲之婦女，
　　被告竟於深夜時分一再撥打電話騷擾原告，且於言語中不斷辱罵、揚言殺害原告
　　及原告女兒，衡情原告豈有不心生畏懼之理。被告辯稱原告未心生畏懼云云，實
　　難憑採。另外被告雖又辯稱已經酒醉，意識不清等語，惟被告係自九十二年五月
　　十四日晚間十時餘許起至翌日凌晨約二、三時許止，接續十餘次撥打其所有約如
　　手掌般大小之行動電話向原告為前述恐嚇言詞，已經被告供明在卷（參刑事一審
　　卷第五五、五六頁），且當時被告除能與原告應答外，並知對當時在原告家中之
　　被告妻子為下列應答：「被告稱：你不要待在那裏」、「被告妻稱：那你跟我一
　　起回家」、「被告稱：我不可能啦，我一定要殺了她，我晚上要是殺不了她，妳
　　叫她聽電話，我要是不殺了她我不姓鐘，我也不想見到妳，妳真的窩裡反了，我
　　真的很不想見到妳啦」、「被告妻稱：我才真的不想見到妳，我希望你不要出事
　　，你這樣子講我」、「被告稱：妳不要見到我，我也不想見到妳，妳叫她聽電話
　　，我晚上不殺了她，我誓不為鐘」等語，有上開錄音帶一捲、譯文及刑事一審法
　　院勘驗筆錄各一份在卷可證。被告既能陸續撥打按鍵甚小之行動電話予原告達約
　　三、四個小時及被告當時能與原告及被告妻子應答等節觀之，足見被告當時之精
　　神狀態甚為清醒無誤，是被告上開辯詞，亦無足採信。(三)原告對被告上開不法犯
　　行提起刑事自訴，經臺灣臺中地方法院以九十二年度自字第五七九號判決分別判
　　處被告傷害罪部分有期徒刑四月、恐嚇罪部分有期五月徒刑，均得易科罰金；兩
　　造均不服刑案一審判決，分別提起上訴，本院刑事庭則以九十三年度上易字第二
　　二一五號判決撤銷關於恐嚇罪部分，改判處有期徒刑六月，而駁回兩造其他上訴
　　，已確定在案，此並經本院調取臺灣臺中地方法院九十二年度自字第五七九號及
　　本院九十三年度上易字第一二八號刑事卷宗核閱無訛。是原告主張之事實，堪信
　　為真正。
四、原告於本院主張被告於九十一年十二月間就原告所主持之台中市○○○街四十五
　　號房屋及其基地買賣投資個案小比例出資插股六十萬元，並單純出借名義而為上
　　開房地之登記名義人（消極信託），被告與原告約定被告分配比例為獲利金額之
　　十分之一，嗣上開房地成交售出，被告於九十二年四月下旬向原告全數取回原出
　　資及收取其應得之利潤分配金額完畢後（合計共一百二十六萬元），猶不知足，
　　為迫使原告再給付款項予伊，竟向地政機關謊稱所有權狀遺失並申請補發，嗣因
　　中山地政事務所駁回上開補發所有權狀申請案，被告乃於至該地政事務所取回該
　　案申請文件，寫具陳情狀以買賣糾紛為由，向該地政事務所申請停止過戶登記，
　　藉以阻礙上開房地所有權移轉登記，以此為要脅，要求原告給付四十萬元後，始
　　願配合辦理所有權移轉登記，使原告心生畏懼，而給付二十四萬元予被告，被告
　　上開故意行為侵害原告之意思決定自由，使原告受有上開財產上之損害二十四萬
　　元，原告並因之受有精神損害，被告應賠償精神慰撫金三十萬元予原告，爰依侵
　　權行為之相關規定，追加起訴請求被告賠償五十四萬元等語。被告則辯稱伊投資
　　比例以七分之一計算，應是八十一萬元，原先被告所拿的一百二十六萬元中包括
　　五十七萬元的利潤，其他是被告的本錢，獲利的十分之一是五十七萬元，因為總
　　共獲利五百七十萬元，所以原告還少被告二十四萬元，因原告反悔，所以才引發
　　訴訟云云。經查：
（一）被告於前開時間，確有就原告所主持之臺中市○○○街四五號房屋及其基地買
　　　賣投資個案，為出資插股之投資行為，並由被告出名為上開房地之登記名義人
　　　，此為被告所是認。核被告上開投資行為，應係與原告成立合夥關係。而原告
　　　就其與被告間之上開合夥關係，關於雙方之出資比例與權利義務等事項之約定
　　　，並未提出書面契約證明。雙方各執一詞，且未實際踐行清算程序，已難認原
　　　告之主張必屬真正。又原告於刑事自訴狀中，先係未予陳明其與被告原為同居
　　　男女朋友關係，迨於九十二年七月二十八日刑事一審法院初次訊問時，被告當
　　　庭陳明二人關係並提出照片二張為證後，原告始直承：伊與被告自九十年十月
　　　三日起至九十二年四月二十一日凌晨時止，為同居之男女朋友關係，九十二年
　　　四月二十一日二人確因投資金額事宜發生爭吵，始告分手等語，足認被告辯稱
　　　雙方係因上開投資案獲利比例分配問題發生糾紛等語，堪可採信。
（二）原告先係於九十二年七月二十八日刑事一審法院初次訊問時陳稱：上開投資案
　　　實際上有二戶房地，被告僅就其中一戶即臺中市○○○街四五號房地投資六十
　　　萬元，另一房屋則與被告無涉云云（參刑事一審卷第三七頁），嗣經被告辯稱
　　　伊另有匯三十一萬元予原告後，原告始於審理中陳明被告確有匯三十一萬元予
　　　伊，供伊給付臺中市○○○街四五號房屋裝潢費用予設計師等語，是被告於刑
　　　案中辯稱伊就前開房地之投資金額計應為九十一萬元等語，並非無據。再觀諸
　　　原告於刑案審理中陳稱九十二年四月二十日晚間伊給付予被告之一百二十六萬
　　　元，其意義為：被告投資金額六十萬元加上利潤分配五十七萬元加上被告匯給
　　　設計師之三十一萬元，扣除被告先前借貸之款項二十二萬元即為一百二十六萬
　　　元等語（參刑事一審卷第二百十一頁），足見原告顯係以六十萬元計算被告之
　　　利潤分配比例為十分之一，與被告認其投資金額為九十一萬元，應受利潤分配
　　　比例應為七分之一不同。參以，原告確有委託游慶栓於九十二年五月八日出面
　　　與被告協商，當時被告確有談到分配比例應為七分之一等語，業據證人游慶栓
　　　於刑事一審法院到庭結證屬實（參刑事一審卷第一九八頁），益證被告此部分
　　　辯詞非虛。從而，被告既係因其出資金額應為九十一萬元，原告且曾應允被告
　　　之獲利分配比例為七分之一，嗣原告竟以六十萬元計算被告之獲利分配比例為
　　　十分之一，則被告此部分行為之目的顯在要求原告補足短少給付予被告之利潤
　　　甚明，而參酌上開兩造間之投資實情及證人慶栓之證述，堪認被告所稱其出資
　　　額為九十一萬元，原告曾答應被告可分得利潤之七分之一等情為可採，據此計
　　　算，利潤五百七十萬元之七分之一為八十一萬元，加上被告出資之九十一萬元
　　　，扣除被告先前借貸之二十二萬元，應為一百五十萬元，今原告僅交付被告一
　　　百二十六萬元，則被告辯稱原告應再給付二十四萬元，自屬有據。
（三）按民法第一百八十四條第一項侵權行為之要件有七：(1)須有侵害行為。(2)須侵
　　　害他人權利。(3)侵害行為須為不法。(4)須被害人受有損害。(5)侵害行為與被害
　　　人之損害，須有因果關係。(6)須有故意或過失。(7)侵害人須有責任能力。本件
　　　被告以向地政機關謊稱所有權狀遺失並申請補發，嗣因中山地政事務所駁回上
　　　開補發所有權狀申請案，被告乃於至該地政事務所取回該案申請文件，寫具陳
　　　情狀以買賣糾紛為由，向該地政事務所申請停止過戶登記，藉以阻礙上開房地
　　　所有權移轉登記之方法，希望原告再予核算兩造間合夥清算後之金額，手段固
　　　為不法，然衡諸上開房地係於九十二年五月九日已辦理房地所有權移轉登記完
　　　畢，而原告係於辦妥所有權移轉登記後之同年月十五日始匯款二十四萬元予被
　　　告，實難認被告自始有要脅原告給付金錢後始願配合辦理所有權移轉登記之意
　　　，是以被告並無以此影響原告之意思決定自由之意思與行為，原告主張其意思
　　　決定之自由受到侵害，即非可採，且依上開認定，原告依兩造之約定本即應支
　　　付被告共一百五十萬元，是其嗣後給付之二十四萬元亦未造成原告之損害，審
　　　諸上開侵權行為之要件即難謂合。
（四）綜上，原告之意思決定自由既未受侵害，亦未受有財產上之損害二十四萬元，
　　　則原告以意思決定自由受侵害為由，請求賠償財產損害二十四萬元及精神慰撫
　　　金三十萬元，即屬無據。
五、按因故意或過失，不法侵害他人之權利者，負損害賠償責任。故意以背於善良風
　　俗之方法，加損害於他人者亦同；不法侵害他人之身體、健康、名譽、自由、信
　　用、隱私、貞操，或不法侵害其他人格法益而情節重大者，被害人雖非財產上之
　　損害，亦得請求賠償相當之金額。民法第一百八十四條第一項、第一百九十五條
　　第一項分別定有明文。次按慰撫金之酌給標準與財產上損害之計算不同，然非不
　　可斟酌雙方身分資力與加害程度，及其他各種情形核定相當之數額（最高法院五
　　十一年台上字第二二三號判例要旨參照）。本件，被告不法侵害原告之身體及自
　　由已認定如前，則原告據此請求非財產上之損害，自屬有據。經查，原告為高職
　　畢業，從事房地產投資，名下有存款、汽車、不動產、投資等情，被告為大學畢
　　業，原為公務人員，現無業，名下有汽車等情，有本院依職權調閱兩造財產所得
　　資料明細表在卷可憑。又原告於九十二年一月十日遭被告傷害後，遲至同年七月
　　八日始對被告提出傷害自訴，此期間二人仍為男女朋友之同居關係，衡情原告所
　　受傷害應非甚重，否則斷無可能待近半年之久，方對被告提起自訴；至被告於九
　　十二年五月十四日晚間以電話對原告所為之恐嚇行為，乃係兩造間前已有投資等
　　糾紛，且當時被告之妻在原告住處，被告恐原告對其太太不利而起，本院審酌上
　　述兩造之學歷、教育程度、身分、地位、經濟狀況、原告所受損害之程度，及被
　　告犯罪情節等一切情狀，認傷害部分被告應賠償原告損害之數額，以十萬元為相
　　當，恐嚇部分被告應賠償原告損害之數額，亦以十萬元為相當，應予准許，逾此
　　數額之部分，不應准許。
六、從而，原告基於侵權行為之損害賠償請求權，請求被告賠償原告二十萬元，及自
　　本件刑事附帶民事訴訟起訴狀繕本送達被告之翌日即民國九十三年四月二十三日
　　起，至清償日止，按年息百分之五計算之法定遲延利息部分，洵屬正當，應予准
　　許。逾此部分所為之請求，為無理由，應予駁回。至原告追加起訴請求被告賠償
　　五十四萬元部分，則無理由，亦應予駁回。
七、假執行之宣告：
　　本件原告勝訴之部分未逾一百五十萬元，經本院判決後即告確定，自無宣告假執
　　行之必要，應予駁回原告之聲請。
八、本件事證已明，兩造其餘攻擊防禦方法，經審酌後，核與判決結果不生影響，爰
　　不一一贅述，併此敘明。
結論：本件原告之訴，為一部有理由，一部無理由，依民事訴訟法第七十九條、第四
百六十三條，判決如主文。
中　　　華　　　民　　　國　　九十三　　年　　　九　　　月　　二十一　　日
~B1民事第二庭審判長法　官　童有德
~B2　　　　　　　　法　官　翁芳靜
~B3　　　　　　　　法　官　蔡秉宸
右為正本係照原本作成。
均不得上訴。
~B　　　　　　　　書記官　吳宗玲
中　　　華　　　民　　　國　　九十三　　年　　　九　　　月　　二十二　　日
                                                                        Ｂ
